臺灣高等法院刑事判決
111年度上易字第152號
上  訴  人  
即  被  告  何朝森


上列上訴人即被告因妨害名譽案件，不服臺灣臺北地方法院110
年度易字第706號，中華民國110年12月1日第一審判決（聲請簡
易判決處刑案號：臺灣臺北地方檢察署110年度偵字第19667號）
，提起上訴，本院判決如下：
    主  文
上訴駁回。
    理  由
一、按不服地方法院之第一審判決而上訴者，應向管轄第二審之
    高等法院為之；上訴書狀應敘述具體理由；第二審法院認為
    上訴書狀未敘述理由或上訴有第362條前段之情形者，應以
    判決駁回之，刑事訴訟法第361條第1項、第2項、第367條前
    段分別定有明文。而所謂不服第一審判決之具體理由，必係
    依據卷內既有訴訟資料或提出新事證，指摘或表明第一審判
    決有何採證認事用法或量刑等足以影響判決本旨之不當或違
    法，而構成應予撤銷之具體事由，始克當之；倘未依上揭意
    旨指出具體事由，或形式上雖已指出具體事由，該事由縱使
    屬實亦不足以認為原判決有何不當或違法者，皆難謂係具體
    理由，俾與第二審上訴制度旨在請求第二審法院撤銷、變更
    第一審不當或違法之判決，以實現個案救濟之立法目的相契
    合，並節制濫行上訴。至於其理由是否具體，則屬第二審法
    院審查之範圍，亦不在命補正之列，亦即第二審法院如認其
    上訴書狀雖記載理由，但並未具體敘述時，則無須再命補正
    ，可逕認其上訴不合法，以判決駁回之。 
二、上訴人即被告何朝森（下稱被告）上訴理由以：伊有給監視
    器編號，監視器可證明對方先比中指，地院完全不查等語。
三、經查：被告因妨害名譽案件，經原審法院認依被告於警詢及
    偵查中之供述、告訴人周子翔之指證及其他卷內證據，被告
    於案發時、地先後數次對告訴人比中指之行為，已堪認定，
    且從影像中雙方爭執之過程以觀，被告亦明知比中指之手勢
    其意在辱罵告訴人，卻仍為之，而具公然侮辱之犯意，亦堪
    認定；被告雖辯稱係告訴人先比中指，伊始對告訴人比中指
    等語，然經原審法院勘驗現場影像，從被告之行為及對話過
    程，可見縱告訴人有對被告比中指，亦係在被告對告訴人比
    完中指後始發生，故被告所辯與客觀事證不符，況縱其係因
    告訴人先有比中指之行為而發，但被告亦係基於報復之心態
    所為，自無從以此理由阻卻其公然侮辱之主觀犯意，爰以被
    告犯刑法第309條第1項之公然侮辱罪，並審酌被告僅因行車
    糾紛，即對告訴人數次比出不雅之中指手勢，其行為確有不
    該，而應予非難；復衡酌被告、告訴人爭執之時間為清晨，
    周遭民眾不多，對告訴人名譽之侵害尚屬輕微，故其責任刑
    之範圍應從低度刑予以考量；再衡酌被告前有竊盜、恐嚇危
    害安全、多次妨害名譽及傷害之前案紀錄，足見其情緒控管
    不佳，屢屢尋釁與他人發生爭執，而素行不佳，應為從重量
    刑之考量；另衡酌被告犯後否認犯行，並無悔意，犯後態度
    不佳，自無從為其量刑時有利之判斷；兼衡被告自陳沒讀書
    ，業工，勉持之家庭及經濟狀況等一切情狀，判處罰金新臺
    幣（下同）5千元，如易服勞役，以1千元折算1日。經核原
    審法院已詳敘其認定事實所憑證據、理由及量刑依據，從形
    式上觀察，並無何認定事實錯誤、違背法令或量刑瑕疵之情
    形。被告固執前開上訴理由提起本件上訴，然姑不論遍觀現
    有全卷資料，並無其所稱「有給監視器編號」之情事；即使
    其所謂之「監視器」確實可以證明對方即告訴人先比中指，
    原判決亦已敘明「縱其係因告訴人先有比中指之行為而發，
    但被告亦係基於報復之心態所為，自無從以此理由阻卻其公
    然侮辱之主觀犯意」如前，且該敘述內容尚無違誤，則揆諸
    首揭規定及說明，被告上訴指摘之事由縱使屬實，亦不足以
    認為原判決有何不當或違法，故難謂係具體理由。從而，本
    件被告上訴意旨並未敘述具體理由，其上訴不合法定程式，
    應予駁回，並不經言詞辯論為之。
據上論斷，應依刑事訴訟法第367條前段、第372條，判決如主文
。
中　　華　　民　　國　　111 　年　　1 　　月　　27　　日
                  刑事第四庭    審判長法  官  陳筱珮
                                      法  官  柯姿佐
                                      法  官  吳元曜
以上正本證明與原本無異。
不得上訴。
                                      書記官  黃亮潔
中　　華　　民　　國　　111 　年　　1 　　月　　27　　日